【裁判字號】    90,交上訴,188
【裁判日期】    901231
【裁判案由】    過失致死
【裁判全文】
臺灣高等法院刑事判決                            九十年度交上訴字第一八八號
    上  訴  人
    即  被  告  丙○○
右上訴人因過失致死案件，不服臺灣桃園地方法院九十年度交訴字第七○號，中華民
國九十年十月三日第一審判決（起訴案號：臺灣桃園地方法院檢察署九十年度偵字第
三六一八號；移送併辦案號：同署九十年度偵字第二七八九號）提起上訴，本院判決
如左：
    主  文
上訴駁回。
丙○○緩刑參年。
    事  實
一、丙○○係中觀貨運有限公司司機，為從事駕駛業務之人。其於民國九十年一月十
    二日上午十時二十分許，駕駛Ｊ六─四０三號營業小貨車，沿桃園縣桃園市○○
    路內側車道由桃園往內壢方向行駛時，原應注意汽車在雙向四車道行駛變換車道
    ，應注意安全距離，而依當時日間自然光、路面平直、視界良好無障礙物等情形
    ，又無不能注意之情事，竟仍疏未注意，貿然前行；致其前方不明貨車緊急煞車
    時，丙○○為閃避前方貨車，急切右偏至外側車道，遂擦撞右後方甲○○騎乘之
    ＶＬＰ─六七０號輕機車。甲○○因此人車倒地，受有瀰漫性軸突受損、胸部挫
    傷、頸椎部受傷等傷害，經送醫後延至九十年一月二十日不治死亡。
二、案經被害人甲○○之子乙○○訴請，及臺灣桃園地方法院檢察署檢察官相驗後自
    動檢舉起訴，並移送併案審理。
    理  由
一、右揭事實，業據上訴人即被告丙○○坦承不諱，核與被告於原審供稱：伊是在內
    側車道，前面的貨車緊急煞車，伊就往右偏等語（見原審九十年九月十九日筆錄
    、相驗卷第十頁被告手繪行車路線參照）相符，雖被告在警訊、偵查中均稱：伊
    行駛外側車道，左邊有一輛自小貨車向右偏移，伊為了閃避遭到碰撞，伊把方向
    盤向右轉向外側行駛，到達前方約二百公尺處，伊突然發覺怪怪的，就把貨車停
    在路旁；伊走外車道，當時內側有一小貨車往右側過來，伊為此閃到右側才撞到
    云云（見相字卷第四頁反面、第十七頁反面），惟對照卷附現場照片（同上相驗
    卷第十五頁），機車散落物係掉落在該處外側車道上，顯見肇事地點應係在外側
    車道，而被告既有變換車道，當可認其原先乃行駛於內側車道；是自應以被告在
    原審及本院訊問時所述，較為可信。公訴人雖稱：被告丙○○係因閃避左方車輛
    而右偏云云，惟被告應係行駛於內側車道，而該處設有中央分隔島，此觀現場圖
    自明，是被告左方應無車輛行駛空間，從而公訴人此部分所述與事實有間。再者
    ，自卷附肇事後小貨車照片（同上相驗卷第十三頁）以觀，被告小貨車右後方輪
    胎確有一輕微、細長、自輪胎中身向外側延伸，色呈淺白之擦痕，足見小貨車確
    有擦撞輕機車，而在輪胎留下白色痕跡之事實。此外並有交通事故調查報告表、
    談話記錄表、問卷調查表、肇事後現場及車輛照片六張附卷可稽，足認被告於本
    院所為自白，與事實相符。至被告雖於原審訊問時辯稱：輪胎擦痕是當天擦到路
    邊留下來的，且機車上沒有擦撞痕跡，伊應該沒有撞到甲○○云云，惟小貨車同
    一輪胎上另有一片略成弧狀三角形，在輪胎內緣平均分佈之黑色擦痕，有上開照
    片可參，二處擦痕相較，遺留色澤、走向均有不同，而白色痕跡顯係因擦撞時間
    不久，輪胎磨損處未及氧化而成之新痕，此觀白色擦痕覆蓋於黑色擦痕上益明，
    顯見二處痕跡為不同時間遺留，且白痕擦撞時間在黑痕之後；以此對照被告所辯
    ：擦痕是早上停車時擦到路邊云云，足見被告於原審所辯為卸責之詞，並不足取
    。至被告於原審訊問時另辯稱：機車上沒有擦痕，也可能是甲○○自己摔倒的云
    云，然前開小貨車輪胎上之白色擦痕痕跡輕微甚淺，足見擦撞時受力本即甚輕，
    又係遺留在柔軟輪胎上，而機車係由駕駛人雙手握住手把操控，僅有前後二輪，
    稍有不當外力碰撞，即甚易失去控制肇事，參以機車係左側即與小貨車擦撞邊著
    地，有卷附肇事後機車照片可考，是機車上未留擦痕，或擦痕與機車倒地後之擦
    痕混淆，無從分辨，均有可能，要不足為有利被告之認定。按汽車在雙向四車道
    行駛時，變換車道，應注意安全距離，道路交通安全規則第九十八條第一項第六
    款訂有明文；而此所謂安全距離，自係指變換車道後之前、後車而言。查被告在
    警訊時自承：肇事時間是早上十點二十分，能見度光線看得很清楚，沒有障礙物
    等語，與卷附現場照片相合，依肇事當時情境以觀，被告並無不能注意之情事，
    乃其仍疏未注意，貿然前行，以致事故突起，匆忙間亦隨之向右偏轉撞及被害人
    甲○○，被告顯有過失，即被告在偵查中亦自承：伊有過失等語（見偵查卷第三
    十四頁）。至本件事故雖係因被告閃避其他車輛而起，惟當時非別無閃避之途，
    如緊急煞車即可將損害減至最低，且犧牲者又係旁人生命法益，輕重懸殊，應無
緊急避難之適用。另被告以時速四十公里之速度前進，固難認有超速情事，惟其
    自承車禍係因前方車輛緊急煞車，匆忙間向右避讓而起，顯見其並未與前車保持
    安全距離，然此與本件事故並無因果關係，均併予敘明。末查被害人甲○○因此
    事故受有瀰漫性軸突受損、胸部挫傷、頸椎部受傷等傷害，經送醫後不治死亡，
    並經臺灣桃園地方法院檢察署檢察官督同檢驗員到場相驗屬實，製有相驗屍體證
    明書、驗斷書及被害人照片九張附卷可佐。綜上所述，本件事證明確，被告犯行
    已堪認定。
二、被告丙○○在原審訊問時自承：當時伊送完貨要回公司等語，顯係執行其送貨業
    務之附隨工作，為其業務。核被告丙○○所為，係犯刑法第二百七十六條第二項
    之業務過失致死罪。
三、原審認被告丙○○罪證明確，適用刑法第二百七十六條第二項，罰金罰鍰提高標
    準條例第一條前段之規定，並審酌被告尚無前科，有臺灣桃園地方法院檢察署刑
    案資料查註記錄表一紙附卷可稽，駕車肇事毀人生命，對被害人及被害人家屬造
    成損害，永遠無法復原及犯罪後態度尚稱良好等一切情狀，量處有期徒刑十月。
    認事用法，核無不合，量刑亦屬適當。被告上訴意旨認原判決量刑過重，核無理
    由，應予駁回。末查，被告丙○○未曾受有期徒刑以上刑之宣告，有臺灣桃園地
    方法院檢察署刑案資料查註記錄表一紙附卷可稽，其因駕車變換車道疏未注意安
    全距離而肇事，雖對被害人及被害人家屬造成無法復原之損害，惟被告犯罪後態
    度良好，並已於九十年十一月十五日與被害人家屬達成民事和解，賠償被害人家
    屬殯葬費、扶養費、精神慰撫金等，計新台幣二百十萬元，有和解書一紙附卷可
    稽，足認被告犯罪後已真摯悔悟，經此教訓，今後必知慎戒而無再犯之虞，本院
    認其所宣告之刑，以暫不執行為適當，爰併予宣告緩刑三年，以勵自新。
據上論斷，應依刑事訴訟法第三百六十八條，刑法第七十四條第一款，判決如主文。
本案經檢察官劉斐玲到庭執行職務。
中      華      民      國    九十    年     十二     月    三十一    日
                              臺灣高等法院刑事第 十五 庭
                                  審判長法  官  房  阿  生
                                        法  官  鄧  振  球
                                        法  官  雷  元  結
右正本證明與原本無異。
如不服本判決應於收受送達後十日內向本院提出上訴書狀，其未敘述上訴之理由者並
得於提起上訴後十日內向本院補提理由書（均須按他造當事人之人數附繕本）。
                                        書記官  梁  雅  華
中      華      民      國    九十一    年       一     月      三      日
附錄：本判決論罪科刑法條全文
刑法第二百七十六條第二項
刑法第二百七十六條
因過失致人於死者，處二年以下有期徒刑、拘役或二千元（現已提高十倍為二萬元）
以下罰金。
從事業務之人，因業務上之過失犯前項之罪者，處五年以下有期徒刑或拘役得併科三
仟元（現已提高十倍為三萬元）以下罰金。


司法院資訊處製作；財團法人民間司法改革基金會備份。
